臺灣臺中地方法院民事判決
110年度婚字第598號
原      告  甲○○  

訴訟代理人  陳頂新律師                    
複代理人    陳相懿律師                      
被      告  乙○    

訴訟代理人  張慶達律師                    
上列當事人間請求離婚事件，經本院於民國111年5月5日言詞辯
論終結，判決如下：
    主      文
一、准原告與被告離婚。
二、訴訟費用由被告負擔。
    事實及理由
壹、原告主張：
一、被告為大陸地區人民，兩造於民國108年2月15日結婚，並於
    同年6月5日辦理結婚登記。兩造係因他人介紹而結合，婚前
    即未有深厚之情感基礎，婚後被告不願與原告培養感情，不
    僅藉口原告打呼聲音致其無法入眠而要求分房，後又稱大甲
    區並無高樓大廈，執意於臺中市區就業，不僅拒絕與原告之
    母共同經營「五年級古早味粉粿粉圓」飲品店，且被告每日
    往返大甲區與臺中市區，返家時皆已晚間7、8時，鮮少與原
    告及原告之母互動，亦僅清洗自身衣物、打掃其所使用之房
    間，顯然仍將原告及原告之母當成「外人」看待，亦多次藉
    故不返家過夜。
二、嗣於109年10月7日，被告稱其欲施打醫美鐳射，表示將至其
    友人即訴外人朱方語家中拜訪，至今皆未返家同居，僅曾於
    110年農曆春節期間，表示特殊節日不便在友人家中叨擾，
    乃向原告表示欲返家，然亦僅有於除夕當日晚間返家不到24
    小時便離去。而被告另於110年1月1日要求原告將其使用之
    門號解約停用，後其雖曾告知訴訟相關文件可寄送至訴外人
    朱方語家中，然實則該訴訟文件遭退回，是原告對於被告目
    前之住所、動向及工作內容、地點毫不知悉。
三、被告雖表示不願離婚，然其於訴訟期間之長篇論述內容多為
    抱怨，顯然被告對於兩造婚姻有諸多不滿，且訴訟迄今未有
    任何挽回婚姻、修復關係之作為，遑論返家與原告同居。附
    參以被告曾向原告表示：「你就成全我讓我留在台灣生活」
    等語，可見被告不願離婚之本意係為取得臺灣之身分證，利
    用原告及婚姻成為其獲得臺灣身分證之墊腳石，以利被告後
    續於臺灣工作、生活，此種取巧之行為實與婚姻之本質不同
    。
四、綜上，被告之上開行為實構成民法第1052條第1項第5款夫妻
    之一方以惡意遺棄他方在繼續狀態中，且被告任由兩造婚姻
    有名無實達近一年半，足見被告根本無任何繼續與原告維繫
    婚姻之意願，婚姻已生破綻，要無回復可能性，此事由不僅
    重大且可歸責於被告，爰依民法第1052條第1項第5款、第2
    項之規定請求判准兩造離婚等語。
五、並聲明：如主文所示。
貳、被告則以：
一、原告於婚前即已知悉被告有過婚姻並育有一子，且有經濟上
    問題要解決，然原告百般追求並承諾會共同撫養被告之子、
    幫忙解決被告經濟上問題，原告父親更向被告母親表示被告
    來臺後會衣食無憂，無需外出工作且每月會給被告零用錢花
    用，被告因而答應與原告結婚，放棄在大陸地區不錯工作，
    放下親情，甚至將在大陸地區的保險解約，毫無退路的來臺
    與原告共同生活。嗣被告來臺後，原告於前2個月有給被告
    共計6千元人民幣，之後原告就要被告自己想辦法解決經濟
    問題。被告原欲於原告老家門口擺攤做生意，因遭原告之父
    稱被告覬覦祖產而作罷，另因被告尚未取得臺灣身分證，無
    法在大甲地區覓得工作，被告為此嚴重失眠身心不濟，被告
    同鄉見被告如此不堪，始介紹被告到臺中市區工作，被告必
    須一早搭車到臺中市區，工作結束再搭車返家，回到家約晚
    上7、8點。　　　　
二、於109年10月間，原告對被告稱因房貸壓力大而欲將房屋出
    租減輕房貸壓力，要求被告自己找住處，並把自身物品都搬
    走，被告始攜帶簡單行李搬至同鄉友人家中暫住，並繼續打
    工的日子。被告住在友人家中期間，每過一陣子原告便提出
    不返家就離婚之要求，雖此期間遇到特殊節日，被告均會回
    家過節，但回家時都無人搭理被告。被告於收到本件訴訟通
    知，始恍然大悟原告稱欲出租房屋並要被告搬出清空物品，
    卻至今未將房子出租，是預備要與被告離婚。另兩造分居期
    間，兩造明明可用通訊軟體微信聯繫，原告卻向內政部移民
    署謊報被告失蹤。
三、此外，被告並無原告所陳拒不願與原告同居情事，實係因家
    庭細故，原告遂叫被告住在外面，要被告回大陸陪媽媽、兒
    子，甚至叫被告收拾東西出去、各過各的。至手機門號部分
    ，被告係因合約到期乃建議不再續約，並非被告要求原告辦
    理手機門號停用。倘原告願意提供被告適度、必須之生活費
    用，被告即無需迫於形勢，囿於生活開銷無法支應而隻身前
    往臺中市區工作賺取生活費用。是被告離開家裡，並非出於
    己願，亦非如原告所指故意離家、而構成惡意遺棄原告之事
    實。　
四、綜上，原告捏造事實、執意與被告離婚之心可議。縱被告心
    痛至極，然為維持婚姻，仍於訴訟中請求法院將兩造移請婚
    姻協商機構，足徵被告乃係有意維持兩造婚姻之積極一方。
    反觀原告特意扭曲事實，不願移付婚姻協商，更步步進逼、
    致使兩造婚姻陷入膠著，顯徵本件乃原告主觀上不願與被告
    維持婚姻，導致兩造長期處於無法再為良性互動之狀態至灼
    。原告既屬兩造婚姻出現裂痕之責任較重之一方，提起本件
    離婚訴訟自非適法等語。
五、並聲明：原告之訴駁回。
參、得心證之理由：
一、按臺灣地區人民與大陸地區人民間之民事事件，除本條例另
    有規定外，適用臺灣地區之法律。又判決離婚之事由，依臺
    灣地區之法律。夫妻之一方為臺灣地區人民，一方為大陸地
    區人民者，其結婚或離婚之效力，依臺灣地區之法律。臺灣
    地區與大陸地區人民關係條例第41條第1項、第52條第2項、
    第53條分別定有明文。查本件原告為臺灣地區人民，被告為
    大陸地區人民，兩造為夫妻關係乙節，此有戶口名簿附卷可
    憑，則原告起訴請求判決與被告離婚，依上開法律規定，應
    適用臺灣地區之法律，合先敘明。
二、經查，兩造於108年2月15日結婚，並於同年6月5日辦理結婚
    登記，現雙方婚姻關係仍存續中之事實，為兩造所不爭執，
    並有戶口名簿在卷可參，此部分事實認堪認定。　　
三、原告主張兩造間有惡意遺棄或難以維持婚姻之重大事由，且
    可歸責於被告，惟為被告所否認，並以前揭情詞置辯。經查
    ：
㈠、原告主張其於婚後積極為被告就近於兩造同住之大甲區尋覓
    工作，然經被告嫌棄該區不如臺中市區繁華，僅願至臺中市
    區就業，且被告前往臺中市區工作期間，返家時皆已晚間7
    、8時，鮮少與原告及原告之母互動，亦多次藉故不返家過
    夜等節，經查：
　1.證人即原告之母甲○○到庭具結證稱：被告婚後就一直想要去
    臺中市區找工作，表示大甲沒有高樓大廈，後來被告因為朋
    友的關係，就在臺中市區工作，伊和原告有邀約被告一起經
    營伊家裡的飲料店，然被告不要，稱渠不碰水，當時被告已
    在臺中市區工作，該飲料店係伊與他人合夥開設，因為伊之
    身體狀況不好，被告不接手，開了2、3個月就收了等語（見
    本院111年1月14日言詞辯論筆錄）。徵諸證人甲○○雖為原告
    之母，然其既經本院依法命為具結，且就兩造互動狀況、被
    告工作情形等節，依其所親自見聞事實據以陳述，復與原告
    上開主張互核相符，並有「五年級古早味粉粿粉圓」之臉書
    貼文頁面在卷可參，是證人甲○○所為之證述情節，應非虛妄
    。又被告固辯稱：上開飲品店實係別人開設，原告母親只是
    在該店打工等語，然觀諸常情，縱上開飲品店非原告之母獨
    資開設為真，此情亦無礙於原告及其母親確有為被告提供就
    近工作之機會，惟經被告拒絕該工作邀約等事實之認定。是
    被告空言否認原告未曾協助其於大甲地區找工作云云，顯不
    足採。
　2.再者，被告不爭執其與原告同住期間，因工作之故而須一早
    搭車前往臺中市區，工作結束再搭車返家，到家時間約為晚
    間7、8點等情，益證原告主張被告因工作關係鮮少與原告及
    原告之母互動乙情，亦屬有徵。佐以原告所提出之對話擷圖
    顯示，被告曾數次於晚間傳送訊息告知原告不返家之行為，
    此有109年7月27日、109年9月14日之通訊軟體訊息擷圖可參
    ，可認原告主張被告多次藉故不返家過夜乙情，並非無據。
　3.至被告就其婚後須前往臺中市區工作之原因辯稱：原告於婚
    前即承諾共同撫養被告之子、協助解決被告經濟上問題，原
    告父親更向被告母親表示被告來臺後會衣食無憂，被告因而
    答應與原告結婚，然被告來臺後未久，原告即要求被告自行
    想辦法解決經濟問題等語。原告固不否認其於婚前即知悉被
    告另育有一子，且有債務問題，然主張：原告雖曾答應要和
    被告一起解決，但被告現在要原告全部負擔，而不是由兩人
    共同負擔等語。經查，互核兩造所陳，雖可徵原告於婚前知
    悉被告有其經濟上之壓力，並願協助被告，然原告究有無擔
    保悉數承擔被告之債務或嗣後全然拒絕協助被告等情，被告
    並未舉證以實其說，自非遽然可採。又縱令被告認原告允諾
    之經濟上協助與其主觀上期待有所落差，然被告拒絕原告或
    原告之母提供之職缺或就近在大甲地區就業，堅持前往臺中
    市區工作，因而每日早出晚歸，甚少與原告及其家人互動或
    維繫情感，顯見被告主觀上早已無心與原告共同經營婚姻生
    活，僅欲在外賺取金錢，致使兩造嫌隙增大，隔閡加深。
㈡、原告另主張被告於109年10月7日稱其欲施打醫美雷射，並表
    示要至其友人即訴外人朱方語家中，至今未返家與原告同居
    ，且被告離家期間要求原告為其辦理門號停用，亦不願告知
    原告關於其住所、工作內容及地點等情，並提出通訊軟體訊
    息擷圖、招領逾期郵件照片為證。對此，被告則以前詞置辯
    。經查：
　1.證人甲○○結稱：原告沒有因為要出租臺中市大甲區水源路之
    房屋而要被告搬出去，當時是被告自行離家，109年10月間
    曾經有1次被告跟原告說要出去做鐳射，之後被告就常住在
    外面，只有原告要被告返家，被告才返家，回來晚上7、8點
    ，通常回來住了1晚，隔天就走了，平均2、3個月回來1次，
    被告離家後在特殊節日沒有返家過節，只有在去年除夕晚上
    8點多有回來，隔天就走了，當天伊並不在家等語明確。而
    證人甲○○所證上情，核與兩造之通訊軟體訊息擷圖顯示被告
    曾於109年10月7日11時3分傳送訊息稱：「我也剛起來一會
    ，那等下一起吃吧，順便跟你媽聊幾句，然後我去打鐳射了
    。」被告於同日15時1分再稱：「我去朱家裡了哦，後天記
    得把被子收起來，還有你有空的時候把櫃子裡那床厚的被子
    洗洗，然後多曬幾天，我今天感覺有股味道」等內容大致相
    符，自堪認被告於109年10月7日確有向原告表示欲外出施打
    鐳射及前往友人家中之情事。至被告所辯：原告以欲將房屋
    出租以減輕房貸壓力為由，要求被告自行尋找住處，被告始
    於109年10月間搬至友人家中暫住乙情，然未能提出證據相
    佐，是此情自難憑採。
　2.又被告自承：兩造分居期間，原告每過一陣子就會提出不返
    家即離婚之要求等語，佐以原告於110年5月14日曾傳送內容
    為：「妳說聽我的 那我請妳放棄陪酒陪唱的工作，回來一
    起住，在這邊找工作，那妳意見呢？」之訊息予被告，復於
    110年7月17日傳送內容為「妳離開這個家已經快一年了是不
    是該回家了？往後的事，要怎麼打算我們也應該要當面聊聊
    」等語予被告，此有兩造之通訊軟體訊息擷圖在卷可稽，復
    參以證人甲○○所證稱被告僅偶爾返家並短暫停留乙情，以上
    足認原告主張被告自上述期日離家後，經原告要求被告返家
    同住，然被告迄今均未能與原告共同生活之事實，實屬有據
    ，應堪可採。而被告辯稱：證人甲○○並未與兩造共同生活，
    渠所述均係附和原告之詞云云，並未舉證以實其說，應屬空
    言否認，並不足採。
　3.況被告亦不爭執其離家期間未明確告知原告關於其住所、工
    作內容、地點之事實，僅辯稱兩造間仍可透過通訊軟體聯繫
    等語，而上情復有被告於109年12月31日傳送之訊息擷圖、
    原告提出之招領逾期郵件照片可證，是堪信被告長期離家且
    未能告知原告關於其自身在外居住之處所、工作事項等，使
    原告難以關心、維繫及經營夫妻間之婚姻生活，已然破壞兩
    造間夫妻互信、互愛之基礎。
㈢、且查，關於兩造於被告離家期間之互動情形，經核兩造之通
    訊軟體對話內容，可徵原告曾於109年12月16日、110年5月1
    4日詢問、確認被告所從事之工作性質及內容，並經原告要
    求被告勿從事陪酒、陪唱等行業，雖被告否認確有從事上開
    工作，惟由此可知，兩造處於長期分居期間，已喪失信賴基
    礎。另依被告所提之通訊軟體訊息擷圖顯示，被告於109年1
    2月23日、同年月26日談及：「又為什麼是我？你沒有任何
    錯誤嗎」、「我只是出來工作，東西放家裡就好」等語，原
    告則傳送：「就回去陪媽媽跟兒子過年吧……跟她們團聚，那
    裡才是妳的家」、「請妳來把妳的東西都收拾帶走」、「帶
    走吧……我不想看到」、「不要了，不要再見面。我們各過各
    的，我心裡的怨恨我放不下，我只想一個人就好」等語回覆
    被告，足見原告在被告遲未能返家共同生活以及雙方未能獲
    得清償債務之共識，乃向被告表達其不滿與絕望之想法，而
    依上開雙方之往來、互動模式，顯未能維繫彼此之情感，亦
    無重建共同生活之共識，嚴重妨礙家庭生活之圓滿幸福。
㈣、原告復主張：被告雖表示不願離婚，然訴訟迄今未有任何挽
    回婚姻、修復關係之作為，遑論返家與原告同居，任由兩造
    婚姻有名無實已逾一年半，足見被告根本無任何繼續與原告
    維繫婚姻之意願，兩造婚姻已生破綻，要無回復可能性乙情
    。被告則辯稱：倘原告願意提供被告適度、必須之生活費用
    ，被告即無需迫於形勢，囿於生活開銷無法支應而隻身前往
    臺中工作賺取生活費用，若原告還是不願幫忙被告解決財務
    問題，則被告必須繼續在外工作賺錢，直到財務問題解決後
    被告始會返家等語。更見至今兩造仍未能立於對方之立場加
    以體諒，以積極作為化解彼此間之歧見，解決夫妻分居之問
    題，可認兩造間之婚姻關係已生重大破綻。
㈤、按有民法第1052條第1項以外之重大事由，難以維持婚姻者，
    夫妻一方得請求離婚；但其事由應由夫妻一方負責者，僅他
    方得請求離婚，此觀之民法第1052條第 2項之規定自明。所
    謂有重大事由，難以維持婚姻者，係以婚姻是否已生破綻而
    無回復之希望為其判斷之標準，而婚姻是否已生破綻無回復
    之希望，則應依客觀之標準，即難以維持婚姻之事實，是否
    已達於倘處於同一境況，任何人均將喪失維持婚姻之意願而
    定。又難以維持婚姻之重大事由應由夫妻之一方負責者，僅
    他方得請求離婚，則於難以維持婚姻之重大事由，夫妻雙方
    均須負責時，自應比較衡量雙方之有責程度後，僅責任較輕
    之一方，得向責任較重之他方請求離婚；如有責程度相同時
    ，雙方即均得請求離婚，始符公平之旨。而婚姻係以夫妻之
    共同生活為目的，配偶應互信互賴、相互協力，以保持共同
    生活之圓滿、安全及幸福，因而夫妻應相互尊重以增進情感
    和諧及誠摯之相處，此為維持婚姻之基礎，若此基礎不復存
    在，致夫妻無法共同生活，無復合之可能者，即應認有難以
    維持婚姻之重大事由存在。綜參上情，本院認兩造婚後對於
    被告債務問題之解決方式認知不一，且被告不願就近在大甲
    地區尋找工作，堅持前往臺中市區就業，致每日早出晚歸，
    鮮少與原告互動，嚴重影響夫妻感情，嗣被告更於109年10
    月7日逕自搬到友人家居住，其後甚少返家，且屢屢拒絕原
    告所提出返家共同生活之請求，被告甚至不願告知原告關於
    其在外住所及工作內容，致使兩造感情發生破綻。此外，兩
    造分居迄今已逾一年半，分居期間遲未能協調、達成永久共
    同生活之共識。衡以兩造既為夫妻，本應相互體諒，齊心協
    力共度難關，以求婚姻之圓滿，雙方想法縱屬不一，亦應秉
    持理性溝通之方式相互協調。然兩造各自堅持己見，互不相
    讓，被告雖於本院審理時表達希望維持婚姻及進行婚姻諮商
    之意願，然仍不斷指責、埋怨原告之不是，最終並堅稱：「
    我憑己力已解決自己四分之一的負擔，先生（按：指原告）
    何時幫我承擔我立刻回家，如果先生還是不顧我，等我解決
    自己的問題後我自會回家我才能安穩的過日子。」等語（見
    被告於111年3月5日當庭陳報之書狀），益徵被告僅要求原
    告提供金錢上之協助，尚無挽回彼此感情之真心誠意，兩造
    之夫妻關係賴以維持之互愛、互重、互持基礎不復存在，客
    觀上亦無婚姻生活可言。再參以兩造於此段期間除在法庭相
    見相互攻詰外，彼此幾無互動，堪認兩造對於婚姻之困境無
    法共同努力修補、解決，對於彼此已然無關愛之情，難期兩
    造能共同協力維持圓滿之婚姻生活，核諸前揭說明，兩造婚
    姻之破綻，已達於倘處於與原告同一境況，任何人均將喪失
    維持婚姻意欲之程度，堪認兩造間確有難以維持婚姻之重大
    事由存在。本件衡諸前揭兩造婚姻整體歸責事由，應認兩造
    均有可歸責之原因，且可歸責性相等。從而，原告本於民法
    第1052條第2項請求判決離婚，洵屬正當，應予准許。
四、原告上開離婚請求部分，既經本院判准，則原告另依民法第
    1052條第1項第5款規定請求判決離婚部分，本院自無庸再予
    審酌，附予敘明。
肆、本件事證已臻明確，兩造其餘攻擊或防禦方法及所提證據，
    均與本院心證之形成，不生影響，爰不一一再加以論述，併
    此敘明。 　　
伍、訴訟費用負擔之依據：家事事件法第51條，民事訴訟法第78
    條。
中　　華　　民　　國　　111 　年　　6 　　月　　2 　　日
                  家事法庭      法  官  謝珮汝
以上正本係照原本作成。
如對本判決上訴，須於判決送達後20日內向本院提出上訴書狀（
須附繕本），如委任律師提起上訴者，應一併繳納上訴審裁判費
。
中　　華　　民　　國　　111 　年　　6 　　月　　2 　　日
                                書記官  劉燕媚